臺灣高等法院民事裁定
109年度抗字第126號
抗  告  人  蔡恒元  

上列抗告人因與相對人曾麗華（即蔡一元之繼承人）等間分割共
有物事件，聲請停止訴訟程序，對於中華民國108年12月19日臺
灣新竹地方法院107年度重訴字第159號所為裁定提起抗告，本院
裁定如下：
    主  文
抗告駁回。
抗告費用由抗告人負擔。
    理  由
一、本件聲請及抗告意旨略以：訴外人王志陽為執業律師，曾於
    民國88年間受訴外人即伊父蔡華章之委任，卻蓄意不依蔡華
    章之意旨辦理財產分配，伊前對王志陽提出刑事偽造文書之
    告訴，臺灣新竹地方檢察署（下稱新竹地檢署）檢察官詹昭
    書利用職務勾結王志陽，掉包伊對王志陽所提告訴之刑事證
    物及供比對證物，復濫權起訴伊，臺灣新竹地方法院（下稱
    新竹地院）法官馮俊郎亦利用職務掉包王志陽偽造文書之刑
    事證物，復與該院法官王紋瑩、蔡欣怡蓄意隱匿伊所提書狀
    及證物，王志陽也一再作偽證，詹昭書與彭俊郎涉有瀆職、
    偽造文書罪嫌，伊已向臺灣高等檢察署（下稱高檢署）檢舉
    ，並經發交新竹地檢署依法辦理，是伊於本件因此所分得之
    應有部分與應分得之土地差距數千坪，則於前述刑事事件程
    序終結前，有停止本件訴訟之必要，爰依民事訴訟法第182
    條、第183條規定聲請裁定停止本件訴訟程序云云。原法院
    以原裁定駁回伊之聲請，顯有不當，茲對之提起抗告，並聲
    明廢棄原裁定。
二、按訴訟中有犯罪嫌疑牽涉其裁判者，法院得在刑事訴訟終結
    前，以裁定停止訴訟程序，民事訴訟法第183條固定有明文
    ，惟所謂訴訟中有犯罪嫌疑牽涉其裁判者，係指在民事訴訟
    繫屬中，當事人或第三人涉有犯罪嫌疑，足以影響民事訴訟
    之裁判，非俟刑事訴訟解決，民事法院即無從或難於判斷者
    而言，例如當事人或第三人於民事訴訟繫屬中涉有偽造文書
    、證人偽證、鑑定人為不實之鑑定等罪嫌，始足當之（最高
    法院79年台抗字第218號裁判先例意旨參照）；是以，當事
    人或第三人在民事訴訟繫屬「以前」有犯罪行為，縱牽涉其
    裁判，亦不在同條所定得裁定停止訴訟程序之列。次按民事
    訴訟法第182條第1項規定，訴訟全部或一部之裁判，以他訴
    訟之法律關係是否成立為據者，法院得在他訴訟終結前以裁
    定停止訴訟程序。所稱訴訟全部或一部之裁判，以他訴訟之
    法律關係是否成立為據者，係指他訴訟之法律關係是否成立
    ，為本件訴訟之先決問題而言。倘他訴訟係屬犯罪是否構成
    之刑事案件，即無上開法條規定之適用（最高法院99年度台
    抗字第414號裁定意旨參照）。
三、查抗告人於107年12月11日向高檢署提出檢舉，並經107年12
    月20日發交新竹地檢署依法辦理（見原法院卷二第268頁、
    本院108年度抗字第242號卷第353頁），惟觀諸其所提檢舉
    書、檢舉書補充狀一之記載內容（見本院前述抗字卷第263
    至351、387至431頁），其指訴前揭律師、法官及檢察官等
    人所涉犯嫌之時間，均在相對人曾麗華、蔡緯衡之被繼承人
    蔡一元提起本件訴訟即107年4月24日（見原法院107年度竹
    調字第166號卷第3頁）之前，顯非民事訴訟法第183條規定
    訴訟中有犯罪嫌疑牽涉其裁判者，係指在民事訴訟繫屬中，
    當事人或第三人涉有犯罪嫌疑之情況；又上開事件均屬犯罪
    是否構成之刑事案件，亦無民事訴訟法第182條規定之適用
    。依上說明，抗告人依前揭規定聲請於該刑事事件程序終結
    前停止本件訴訟程序，自屬不應准許。原法院以原裁定駁回
    抗告人之聲請，於法核無不合。抗告意旨指摘原裁定不當，
    聲明廢棄，非有理由，應予駁回。至抗告人抗告意旨另以：
    伊於108年5月22日、8月23日及12月10日（抗告人誤載為12
    月9日）聲請停止訴訟狀均載明蔡一元、蔡坤元預謀殺害伊
    等之父蔡華章，經臺灣臺北地方檢察署移請新竹地檢署偵辦
    ，該案件仍在法院審理中，事關其二人是否喪失繼承權，請
    求依民事訴訟法第183條等相關規定，聲請裁定本件訴訟程
    序部分（見原審卷三第19、34、35、74頁，本院卷第9、27
    、29、37頁），惟原裁定並未敘明對此部分之認定，而有脫
    漏裁定之情形，非屬本件抗告之範圍，本院無從審酌，應由
    原法院依法另為處理，附此敘明。
四、據上論結，本件抗告為無理由，爰裁定如主文。
中　　華　　民　　國　 109　　年　　 2 　月　  12　　 日
                    民事第十九庭
                        審判長法  官 魏麗娟
                              法  官 潘進柳
                              法  官 游悅晨
正本係照原本作成。
本裁定除以適用法規顯有錯誤為理由外，不得再抗告。如提起再
抗告，應於收受送達後10日內委任律師為代理人向本院提出再抗
告狀。並繳納再抗告費新臺幣１千元。
中　　華　　民　　國　　109 　年　　2 　　月　　13　　日
　　　　　　　　　　　    　　書記官 王詩涵